臺灣臺北地方法院刑事判決
公　訴　人　臺灣臺北地方法院檢察署檢察官
被　　　告　丁○○
上列被告因洗錢防制法案件，經檢察官提起公訴（93年度偵字第
8659號），被告於準備程序中就被訴事實為有罪之陳述，本院合
議庭裁定以簡式審判程序判決如下：
    主  文
丁○○幫助常業詐欺，處有期徒刑捌月，緩刑參年。所得財物新
臺幣貳仟肆佰元沒收，如全部或一部不能沒收時，以其財產抵償
之。
    事  實
一、丁○○明知綽號「小劉」之不詳姓名年籍成年男子所刊登於
    報紙之分類廣告，係為收購存摺帳戶、提款卡等供為詐財匯
    款之用，而提供自己帳戶予他人使用，可能幫助「小劉」及
    其同夥之犯罪集團之人掩飾或隱匿重大犯罪所得之財物，竟
    基於幫助他人洗錢及常業犯罪之故意，於民國（下同）92年
    9 月間，分別向日盛國際商業銀行松山分行（設臺北市松山
    區○○○路○段130號，下稱日盛銀行）及中國國際商業銀行
    城中分行（設臺北市○○街42號，下稱中國商銀）辦理開立
    帳戶，並於開戶手續完成後，旋以每本銀行帳戶新臺幣（下
    同）1,200元之代價，在臺北市○○○路與錦州街口附近之
    咖啡店內，將其所有之前開日盛銀行（帳號：000000000000
    00號）、中國商銀（帳號：00 000000000號）帳戶之存摺、
    金融卡及密碼交付與「小劉」。嗣上開犯罪集團人員取得該
    存摺、金融卡後，即基於常業詐欺之犯意，佯以國稅局退稅
    等方式為餌，並以上開帳戶供作掩飾重大犯罪所得財物之工
    具，詐騙不特定人，且該犯罪集團均佯稱係國稅局人員，通
    知指示該不特定之被害人，可退稅，須依其指示至提款機按
    鍵操作，致被害人陷於錯誤，以金融卡自渠等帳戶內轉帳至
    丁○○上開帳戶內，且上開詐欺所得之款項於轉帳入丁○○
    帳戶後，該「小劉」等犯罪集團人員立即將款項領出花用，
    而恃以維生，並以此為業。丁○○即以此方式幫助該犯罪集
    團掩飾、隱匿常業詐欺犯罪所得。嗣於（一）、92年9月5日
    ，乙○○依照該犯罪集團成員之指示至郵局提款機操作，致
    乙○○郵局帳戶內之49,788元因而匯款轉帳至丁○○日盛銀
    行之帳戶內；（二）、同年9月10日，丙○○依照該犯罪集
    團成員自稱「李課長」之人指示，於同日至銀行操作自動提
    款機，致其帳戶內之36,836元匯款轉帳至丁○○中國商銀之
    帳戶內；（三）、同年9月27日，甲○○依照該犯罪集團成
    員自稱「李股長」或「李文華」之人指示，將其帳戶內之99
    ,986 元匯款轉帳至丁○○前揭中國商銀之帳戶內，嗣乙○○、丙○○、甲○○發現情況有異，始悉受騙，而報警循線
    查獲。
二、案經丙○○、甲○○訴由臺北市政府警察局報告臺灣臺北地
    方法院檢察署檢察官偵查起訴，丁○○於本院準備程序中，
    就被訴事實為有罪之陳述，經本院合議庭裁定認為宜以簡式
    審判程序審理。
    理  由
一、上開犯罪事實，業據被告丁○○於偵查及本院審理中坦承不
    諱，且核與告訴人丙○○、甲○○及被害人乙○○於警訊時
    指訴之情節相符，並有日盛銀行及中國商銀之交易明細表等
    件附卷可稽。是被告上開任意性之自白，經前揭證據補強後
    ，堪認與事實相符，而得採為認定被告犯罪之證據。從而，
    被告將自己帳戶出賣後，經詐騙集團使用作為收受詐騙所得
    匯款金額之事實，已可認定。
二、查被告係於92年間出售自己之金融機構帳戶存簿、金融卡及
    密碼予真實姓名、年籍不詳之陌生人，而當時各傳播媒體皆
    已大幅報導詐騙集團以誆稱中獎，但須先給付手續費或其他
    費用，並且指定將款項匯入所謂「人頭帳戶」之方式，向社
    會大眾詐取財物之新聞事件，此為週知之事實，被告於案發
    當時為成年人，對於此類事件之發生，當亦知悉甚詳，且為
    具有一般社會經驗之人，在通常社會生活中所應可體認之情
    狀。況且金融機構帳戶存簿、金融卡及密碼，在於表彰個人
    財產，持有該物即可隨時提領帳戶內之金錢，係屬重要之個
    人金融資產，除可能交由具有緊密生活關係之人行使或保管
    之，或因其他必要之理由而委由他人行使或保管，實無可能
    任意將該物品交由陌生人予以行使，此種反於正常社會生活
    經驗之異常情狀，亦應為被告所得以認知。尤其在現今金融
    市場競爭激烈之下，在金融機構開立帳戶，除須符合各機構
    所定最低開戶金額之資格外，別無其他特殊之限制，甚為容
    易，同一人同時在數家金融機構開戶，亦無任何困難，實無
    必要支出金錢以取得他人金融機構之帳戶。是被告於案發時
    既已成年，對於事理之認知能力又無異於或低於具一般社會
    經驗之人之情形，並參酌當時之社會普遍資訊與風氣，以及
    被告交付金融機構帳戶存簿、金融卡及密碼之過程，其因需
    錢孔急而將自己之金融機構帳戶存簿、金融卡及密碼出售予
    綽號「小劉」之陌生人，任令他人行使其帳戶，自當可預見
    其所出售之金融機構帳戶，將有遭他人使用作為實施詐騙行
    為後指定收受匯款之用之可能，並因此造成犯罪偵查機關無
    法繼續追查詐騙集團成員。至於被告所提供之帳戶，雖僅查
    獲被害人等三人將款項匯入，惟謊稱「李科長」、「李股長
    」、「李文華」等人所為之犯行，依其訛稱退稅並要求先行
    匯款之行為手段及態樣，亦可認定渠等係以此種手法詐騙財
    物，而以之為常業之常業詐欺犯行，又其等收購他人金融機
    構帳戶作為詐騙金額匯入之用，目的在於避免被害人或司法
    機關循此帳戶追查到真正遂行詐騙行為之人，而屬於洗錢防
    制法第2條第1款所指，掩飾或隱匿因自己或他人重大犯罪所
    得財物或財產上利益之洗錢行為。是被告貪圖出售帳戶之代
    價，仍在不違反其所預知之上開主觀認知情形下，將其所有
    之日盛銀行松山分行第00000000000000號及中國商銀城中分
    行第00000000000號帳戶之存摺、金融卡、密碼出售予綽號
    「小劉」之人，並供謊稱「李科長」、「李股長」、「李文
    華」之人作為指定詐騙金額匯入之帳戶使用，其於行為時具
    有幫助他人常業詐欺及掩飾或隱匿重大犯罪所得財物或財產
    上利益之不確定故意，堪可認定。
三、按洗錢防制法所稱洗錢，係指下列行為：一、掩飾或隱匿因
    自己重大犯罪所得財物或財產上利益者。二、掩飾、收受、
    搬運、寄藏、故買或牙保他人因重大犯罪所得財物或財產上
    利益者。」，洗錢防制法第2條定有明文。被告將自己金融
    機構帳戶之存簿、金融卡及密碼，提供給犯罪集團從事常業
    詐欺之不法犯行，使偵查機關無法再由帳戶追查提款人，被
    告應係幫助掩飾、隱匿他人從事常業詐欺罪。核被告所為，
    係犯洗錢防制法第9條第1項、刑法第340條之幫助洗錢及幫
    助常業詐欺罪。被告所為係屬幫助犯，依法減輕其刑。又被
    告於偵查及本院行準備程序中均自白其犯上開幫助洗錢罪，
    應依洗錢防制法第9條第5項後段之規定，減輕其刑，並依法
    遞減之。被告以一幫助行為觸犯上述二罪名，為想像競合犯
    ，應從一重之幫助常業詐欺罪處斷。爰審酌被告無前科，素
    行尚佳，此有臺灣高等法院被告全國前案紀錄表在卷可稽，
    然提供帳戶予真實姓名年籍不詳之「小劉」所屬之犯罪集團
    掩飾隱匿他人從事重大犯罪活動之犯罪動機、手段、所為已
    影響社會正常交易安全，增加被害人尋求救濟之困難，並使
    犯罪之追查趨於複雜暨使不法詐欺集團得以順利掩飾其常業
    詐欺所得之財物，暨犯罪後坦承犯行，態度良好等一切情狀
    ，量處如主文所示之刑，以示懲儆。末查被告前未曾受有期
    徒刑以上刑之宣告，已如上述，因一時缺錢花用，短於思慮
    ，致觸犯本案犯行，經此刑之教訓，當知所警惕，而無再犯
    之虞，本院認為前開對其宣告之刑，以暫不執行為適當，爰
    併宣告緩刑3年，以啟自新。至被告因犯本件犯行所得2,400
    元，應依洗錢防制法第12條第1項規定沒收之，如全部或一
    部不能沒收時，以其財產抵償之。
四、據上論斷，應依刑事訴訟法第273條之1第1項、第299條第1
    項前段，洗錢防制法第9條第1項、第9條第5項後段、第12條
    第1項，刑法第11條前段、第30條第2項、第55條、第74條第
    1款，罰金罰鍰提高標準條例第1條前段，判決如主文。
本案經檢察官蕭惠菁到庭執行職務
中　　華　　民　　國　　94　　年　　6　　月　　1　　日
  　　　　　　　　刑事第六庭  法　官　曾正龍
以上正本證明與原本無異。
如不服本判決，應於判決送達後10日內向本院提出上訴狀。
                              書記官  彭自青
中　　華　　民　　國　　94　　年　　6　　月　　6　　日
附錄本案論罪科刑法條：
洗錢防制法第9條
犯第2條第1款之罪者，處5年以下有期徒刑，得併科新臺幣3百萬
元以下罰金。
犯第2條第2款之罪者，處7年以下有期徒刑，得併科新臺幣5百萬
元以下罰金。
以犯前2項之罪為常業者，處3年以上10年以下有期徒刑，得併科
新臺幣1百萬元以上1千萬元以下罰金。
法人之代表人、法人或自然人之代理人、受雇人或其他從業人員
，因執行業務犯前3項之罪者，除處罰行為人外，對該法人或自
然人並科以各該項所定之罰金。但法人之代表人或自然人對於犯
罪之發生，已盡力監督或為防止行為者，不在此限。
犯前4項之罪，於犯罪後6個月內自首者，免除其刑；逾6個月者
，減輕或免除其刑；在偵查或審判中自白者，減輕其刑。
中華民國刑法第340條
 以犯第 339 條之罪為常業者，處一年以上七年以下有期徒刑，
得併
科五萬元以下罰金。
